臺灣臺南地方法院民事裁定
110年度消債更字第105號
債  務  人  李昀諭即李淑芬


上列當事人依消費者債務清理條例聲請更生事件，本院裁定如下
：
    主  文
債務人甲○○○○○○自民國一百一十年七月六日十七時起開始更生程
序；並命司法事務官進行本件更生程序。
    理  由
一、按債務人不能清償債務或有不能清償之虞者，得依本條例所
    定更生或清算程序，清理其債務；債務人無擔保或無優先權
    之債務總額未逾新臺幣一千二百萬元者，於法院裁定開始清
    算程序或宣告破產前，得向法院聲請更生；債務人對於金融
    機構負債務者，在聲請更生或清算前，應向最大債權金融機
    構請求協商債務清償方案，或向其住、居所地之法院或鄉、
    鎮、市、區調解委員會聲請債務清理之調解；協商或調解成
    立者，債務人不得聲請更生或清算，但因不可歸責於己之事
    由，致履行有困難者，不在此限；法院開始更生程序之裁定
    ，應載明其年、月、日、時，並即時發生效力；法院裁定開
    始更生或清算程序後，得命司法事務官進行更生或清算程序
    ；必要時，得選任律師、會計師或其他適當之自然人或法人
    一人為監督人或管理人，消費者債務清理條例（下稱消債條
    例）第3條、第42條第1項、第45條第1項、第151條第1項、
    第7項及第16條第1項分別定有明文。
二、本件聲請人主張：聲請人即債務人積欠無擔保或無優先權債
    務總額約新臺幣（下同）1,543,219元，為清理債務，前於
    民國104年6月25日向最大債權金融機構元大商業銀行股份有
    限公司（下稱元大銀行）請求前置協商，並達成自104年7月
    10日起，每月償還7,710元，共分180期，年利率3％之協議；
    嗣因所經營之○○歇業後，從事○○，每月收入僅24,000元，尚
    須扶養父、母親、未成年子女，因無法負擔而於110年2月毀
    諾，顯然有因不可歸責於己之事由，致履行有困難。又債務
    人無擔保或無優先權之債務總額未逾1,200萬元，復未經法
    院裁定開始清算程序或宣告破產，爰依上開規定，提出前置
    協商機制協議書、財產及收入狀況說明書、債權人清冊、債
    務人清冊，聲請更生等語。
三、債務人其曾於104年6月25日向最大債權金融機構元大銀行請
    求前置協商，並達成自104年7月10日起，每月償還7,710元
    ，共分180期，年利率3％之協議；嗣因所經營之○○歇業後，
    從事○○，每月收入僅24,000元，尚須扶養父、母親、未成年
    子女，因無法負擔而於110年2月毀諾，顯然有因不可歸責於
    己之事由，致履行有困難等情；另債務人對金融機構之負債
    以及勞動部勞工保險局勞工紓困貸款100,000元均為無擔保
    或無優先權之債務；另有行將企業股份有限公司389,577元
    、和潤企業股份有限公司90,000元、協富資融企業有限公司
    105,000元之有擔保或優先權；名下除有三筆保險、汽車、
    機車各一輛外，並無任何財產，而債務人為從事營業額平均
    每月新臺幣二十萬元以下之小規模營業活動之消費者等情，
    業據提出財產及收入狀況說明書、債權人清冊、債務人清冊
    、前置協商機制協議書、財團法人金融聯合徵信中心查詢當
    事人綜合信用報告回覆書、財政部南區國稅局嘉義市分局全
    國財產稅總歸戶財產查詢清單、財政部南區國稅局嘉義市分
    局107年、108年度綜合所得稅各類所得資料清單、行車執照
    、人壽保險單、勞工保險被保險人投保資料表、收入切結書
    、戶口名簿、戶籍謄本、營業稅查定課徵銷售額證明、嘉義
    市政府110年2月8日府建商字第1100170301號函暨其檢附之
    上采服飾店歇業申請書等件為證，足認債務人主張其係因不
    可歸責於己之事由致履行上開協議顯有重大困難，堪予採信
    。
四、又最大債權銀行於債務人申請前置協商時，係合意債務人每
    月償還7,710元，共分180期，年利率3％，有前置協商機制協
    議書在卷可稽。經查：
　⒈按債務人必要生活費用，以最近一年衛生福利部或直轄市政
    府所公告當地區每人每月最低生活費一點二倍定之。消債條
    例第64條之2第1項定有明文。債務人聲請更生或清算時所提
    財產及收入狀況說明書，其表明每月必要支出之數額，與消
    債條例第64條之2第1項、第2項規定之認定標準相符者，毋
    庸記載原因、種類及提出證明文件，亦為消債條例施行細則
    第21之1條第3項所明定。參酌債務人居住地即臺南市公告11
    0年度之每人每月最低生活費為13,304元，該生活費標準係
    按照政府最近一年平均每人消費支出（包括食品費、衣著鞋
    襪費、房租水電費、家居管理費、醫療保健費、交通通訊費
    、娛樂教育費及雜項支出）百分之六十訂定，故消債條例之
    債務人每月生活費標準自堪以上開每人每月最低生活費1.2
    倍即15,965元計之(計算式：13,3041.2≒15,965，元以下四
    捨五入，下同)。
　⒉依債務人戶籍地之臺南市政府公告110年度每人每月最低生活
    費13,304元之1.2倍計算，債務人每月必要生活費用即應以1
    5,965元(計算式：13,304×l.2＝15,965，元以下四捨五入，
    下同）為認定基準。
　⒊另聲請人之父、母分別為40年、42年生，現年70歲、68歲，
    均應有受債務人扶養之必要。而其等生活費標準，依前開規
    定，應以臺南市政府公告之110年度臺南市每人每月最低生
    活費用13,304元之1.2倍即15,965元為限，又依法對其父、
    母負扶養義務者，除債務人外，共有三人共同負擔，是債務
    人每月扶養父、母之扶養費各應以5,322元為限（計算式：1
    5,965÷3≒5,322），而債務人主張每月支付父、母親扶養費
    各3,500元，自應准許。
　⒋又債務人有一名未成年子女，為103年出生，有戶口名簿在卷
    可按。上開未成年子女之生活費標準，依前開規定，應以臺
    南市政府公告之110年度臺南市每人每月最低生活費用13,30
    4元之1.2倍即15,965元為限，又債務人依法應與其配偶共負
    扶養義務，是債務人每月扶養上開未成年子女之扶養費用應
    以7,983元為限（計算式：15,965÷2≒7,983），而債務人主
    張每月支付未成年子女扶養費7,500元，自應准許。
　⒌債務人每月之必要支出共計為30,465元（計算式：15,965＋3,
    500＋3,500＋7,500＝30,465）。然債務人每月收入僅約24,000
    元，則債務人每月收入扣除上開必要支出30,465元後，已無
    餘額可供支付上開7,710元之還款金額，遑論尚有行將企業
    股份有限公司、和潤企業股份有限公司、協富資融企業有限
    公司有擔保或優先權之債務。準此，堪認債務人確已達不能
    清償債務或有不能清償之虞之程度。
五、綜上所述，本件債務人係一般消費者，未曾從事營業，無擔
    保或無優先權之本金及利息債務總額未逾1,200萬元，有不
    能清償債務之虞；前雖曾與債權銀行達成協議，但因不可歸
    責於己之事由，致履行有困難；復未經法院裁定開始清算程
    序或宣告破產，又查無消債條例第6條第3項、第8條或第46
    條各款所定應駁回更生聲請之事由存在，本件更生之聲請，
    於法有據，爰裁定如主文所示。
中　　華　　民　　國　　110 　年　　7 　　月　　6 　　日
                  民事第一庭  法  官　張麗娟
以上正本係照原本作成。
本件裁定不得抗告。
中　　華　　民　　國　　110 　年　　7 　　月　　6 　　日
                              書記官　高培馨